【裁判字號】    97,交聲,192
【裁判日期】    970714
【裁判案由】    違反道路交通管理處罰條例聲明異議
【裁判全文】
臺灣花蓮地方法院交通事件裁定         97年度交聲字第192號
原處分機關  交通部公路總局臺北區監理所花蓮監理站
異  議  人
即受處分人  甲○○
上列受處分人因違反道路交通管理處罰條例聲明異議案件，對於
交通部公路總局台北區監理所花蓮監理站於中華民國97年 6月25
日所為之處分（花監違字第裁44-P00000000號）聲明異議，本院
裁定如下：
    主  文
原處分關於吊扣普通大貨車駕駛執照十二個月部分撤銷。
前項撤銷部分不罰。
其餘異議駁回。
    理  由
一、本件聲明異議意旨略以：異議人即受處分人甲○○於民國97
    年 5月24日晚間，因參加喜宴而喝了一瓶啤酒，宴後騎乘重
    型機車於台九線嘉里段 200公里處為警攔檢，經檢測酒測值
    達0.33毫克而被開立罰單，其至監理站繳納罰鍰時，監理站
    卻告知其無機車駕照故吊扣其自用大貨車駕照，但其職業為
    汽車送貨員，被吊扣駕照就會失去工作，且其騎乘的是機車
    ，為何要吊扣其汽車駕照，爰依法聲明異議，請求將該處分
    撤銷等語。
二、按汽車駕駛人，駕駛汽車經測試檢定有酒精濃度超過規定標
    準之情形者，處新臺幣（下同）15,000元以上60,000元以下
    罰鍰，並當場移置保管其車輛及吊扣其駕駛執照1 年，道路
    交通管理處罰條例第35條第1項第1款定有明文。而所謂酒精
    濃度超過規定之標準者，依道路交通安全規則第114條第2款
    之規定，係指汽車駕駛人飲用酒類或其他類似物後其吐氣所
    含酒精濃度超過每公升0.25毫克或血液中酒精濃度超過0.05
    % 以上者。次按，汽車駕駛人，因違反本條例及道路交通安
    全規則之規定，受吊銷駕駛執照處分時，吊銷其持有各級車
    類之駕駛執照，道路交通管理處罰條例第68條定有明文。此
    規定係於94年12月14日修正公布，並於95年3月1日施行，而
    修正前之道路交通管理處罰條例第68條則係規定「汽車駕駛
    人，因違反本條例及道路交通安全規則之規定，受吊扣或吊
    銷駕駛執照處分時，吊扣或吊銷其持有各級車類之駕駛執照
    」，觀其修法意旨，係以「原條文將違規駕駛人所持有之各
    級車類駕駛執照一併吊扣或吊銷，失之過酷，影響人民工作
    及生活甚鉅」為由，而刪除吊扣駕駛人駕駛執照時，應吊扣
    駕駛人持有各級車類駕駛執照之規定，是依現行道路交通管
    理處罰條例，已無得吊扣駕駛人所持有他級駕駛執照之依據
    存在，從而，於為吊扣駕駛人駕駛執照之處分時，自僅得吊
    扣駕駛人違規時所駕駛該級車類之駕駛執照，以限制其繼續
    駕駛該級車類行駛道路之權利，若駕駛人並無該級車類之駕
    駛執照，即無從執行吊扣駕駛執照之處分，而僅係應否依道
    路交通管理處罰條例第22條第1項規定處罰駕駛人之問題。
三、經查：
    (一)異議人於97年5 月24日22時50分許，飲酒後其呼氣酒精濃
      度超過規定標準（經測得呼氣酒測值在每公升0.25毫克至
      0.4毫克之間），而仍騎乘車牌號碼AN7-390號重型機車上
      路，經警攔停酒測後掣單舉發違規，並經原處分機關以駕
      駛人酒精濃度超過規定標準及領有大貨車駕駛執照駕駛重
      型機器腳踏車，違反道路交通管理處罰條例第35條第1 項
      第1 款、第22條第1項第4款規定為由，裁處罰鍰各15,000
      元、1,800 元，並吊扣普通大貨車駕駛執照12個月，施以
      道安講習處分等情，有交通部公路總局臺北區監理所花蓮
      監理站花監違字第裁44-P00000000號違反道路交通管理事
      件裁決書1 紙在卷足憑，並為異議人所自承。是異議人有
      上開酒後駕車之違規事實，自堪以認定。
    (二)又異議人重型機車駕駛執照已經吊銷，有舉發違反道路交
      通管理事件通知單1 紙附卷可稽。而本件異議人既係駕駛
      重型機車違反道路交通管理處罰條例第35條第1項第1款之
      規定，揆諸前揭法律規定及說明意旨，原處分機關依法即
      僅能吊扣其重型機車駕駛執照，並無得吊扣異議人持有他
      級駕駛執照之依據，自不得因異議人重型機車駕駛執照業
      經吊銷，即吊扣其普通大貨車之駕駛執照以代之。是原處
      分機關以異議人有上開違規行為，逕行裁處吊扣異議人之
      普通大貨車駕駛執照，已難謂係適法之處分。又上開處置
      方式，雖可能產生無照駕駛之駕駛人，反而較有照駕駛之
      駕駛人得受有毋需吊扣駕駛執照處罰利益之疑慮，然行政
      行為，採取之方法所造成之損害不得與欲達成目的之利益
      顯失均衡，為行政程序法第7條第3款所明定，本件異議人
      並無重型機車駕駛執照可供吊扣，原處分機關因此吊扣異
      議人普通大貨車之駕駛執照，雖可達成完全杜絕異議人將
      來繼續酒醉駕車之目的，惟亦同時造成剝奪異議人駕駛普
      通大貨車之結果，對其工作及生活影響甚大，甚而危及其
      就業謀生問題，此所造成之損害，與欲達成目的之利益（
      限制異議人駕駛重型機車，以預防酒醉駕駛重型機車所造
      成之危害）顯失均衡，復與前揭道路交通管理處罰條例第
      68條之修法意旨亦不相符合，益見其處分違法之處，自有
      未洽。
四、綜上所述，異議人確有上開酒後騎乘重型機車之違規行為，
    原處分機關依道路交通管理處罰條例第35條第1項第1款、第
    22條第1項第4 款，裁處異議人罰鍰各15,000元、1,800元，
    並依同條例第24條第1項第2款規定施以道安講習處分，核無
    違誤，是異議人此部分之異議為無理由，自應由本院將此部
    分之異議聲明駁回。至原處分機關未審酌「吊扣駕駛執照12
    個月」規範之目的，在異議人之重型機器腳踏車駕駛執照已
    經吊銷之情況下，而為吊扣異議人之普通大貨車駕駛執照12
    個月部分之處分，難認合法，是此部分異議為有理由，自應
    由本院將此部分之處分撤銷，改諭知不罰。另異議人雖未於
    異議聲明狀中對於罰鍰及道安講習部分說明異議之理由，惟
    依道路交通管理處罰條例第89條規定，法院處理交通事件，
    準用刑事訴訟法之規定，而依刑事訴訟法第348 條規定：「
    上訴得對於判決之一部為之；未聲明為一部者，視為全部上
    訴。對於判決之一部上訴者，其有關係之部分，視為亦已上
    訴。」，異議人既係請求撤銷該裁決書之處分，依上開規定
    視為對全部處分聲明異議，本院自應併為審酌，附此敘明。
據上論斷，應依道路交通案件處理辦法第19條、第20條，裁定如
主文。
中    華    民    國    97    年    7     月    14    日
                  交通法庭      法  官  李世華
上列正本證明與原本無異。
如對本裁定不服，應於送達後5日內，向本院提出抗告狀（應抄
附繕本）。
中    華    民    國    97    年    7     月    15    日
                                書記官


司法院資訊處製作；財團法人民間司法改革基金會備份。
